【裁判字號】    97,台非,168
【裁判日期】    970417
【裁判案由】    恐嚇取財
【裁判全文】
最高法院刑事判決              九十七年度台非字第一六八號
上  訴  人  最高法院檢察署檢察總長
被      告  甲○○
上列上訴人因被告恐嚇取財案件，對於臺灣屏東地方法院中華民
國九十六年七月三十一日第一審確定簡易判決（九十六年度簡字
第一一一四號，檢察官聲請簡易判決處刑案號﹕臺灣屏東地方法
院檢察署九十六年度偵字第四０五六號），認為違法，提起非常
上訴，本院判決如下：
    主  文
原判決撤銷。
本件公訴不受理。
    理  由
非常上訴理由稱：「按法院對檢察官起訴之同一事實，業已判決
，嗣後如再度判決，該嗣後之判決，應屬無效之判決。惟既有判
決之形式，且已經確定，即應提起非常上訴，請求將該判決撤銷
。如認該判決並非無效；檢察官起訴之事實，既經判決，則已無
訴訟關係之存在，法院再度判決，則係對未受請求之事項予以判
決，其判決亦當然為違背法令。經查本件甲案上開判決與臺灣高
雄地方法院九十六年度簡字第四二００號（下稱乙案）詐欺案件
確定判決，二者有想像競合犯之裁判上一罪關係，屬法律上之同
一案件。乙案先於九十六年七月十九日繫屬於臺灣高雄地方法院
，甲案則於同年七月二十三日繫屬於臺灣屏東地方法院，此有臺
灣屏東地方法院九十六年度簡字第一一一四號刑事卷宗第四頁之
臺灣高等法院被告前案紀錄表、第一頁之收文日期章印文可資為
憑。次查甲案於九十六年七月三十一日判決，同年九月四日確定
。乙案則於同年八月三十日判決，同年十月一日確定。乙案雖較
晚確定，然乙案判決時，甲案尚未確定。揆之首開說明，本件甲
案上開判決應屬無效之判決。自應提起非常上訴，請求將該判決
撤銷。如認為該判決並非無效，依上開說明，原判決亦係對未受
請求之事項予以判決，其判決當然為違背法令。案件業已確定，
且對被告不利。爰依刑事訴訟法第四百四十一條、第四百四十三
條提起非常上訴，以資救濟及糾正。」等語。
本院按同一案件繫屬於有管轄權之數法院者，由繫屬在先之法院
審判之；依此規定不得為審判者，應諭知不受理之判決，刑事訴
訟法第八條前段、第三百零三條第七款分別定有明文。又繫屬在
先之案件雖判決確定在後，如其判決時，繫屬在後案件尚未判決
確定者，仍應就繫屬在後案件之確定判決，依非常上訴程序予以
撤銷，諭知不受理之判決，以免一罪兩判。卷查被告甲○○於民
國九十五年七月間在高雄縣仁武鄉，基於幫助詐欺之犯意，以新
臺幣四千元之代價，出售其內埔水門郵局0000000號帳戶
存摺及提款卡，供詐欺集團使用，該集團即於九十五年八月至九
月間詐騙被害人錢曉雯等六人，使該六人均陷於錯誤而接續匯款
至該帳戶之事實，經臺灣高雄地方法院檢察署檢察官以九十六年
度偵字第一七六七二號聲請簡易判決處刑書聲請簡易判決處刑，
並先於九十六年七月十九日繫屬臺灣高雄地方法院，經該院於九
十六年八月三十日以九十六年度簡字第四二００號簡易判決判處
被告幫助詐欺罪刑，於九十六年十月一日確定。復經臺灣屏東地
方法院檢察署檢察官，就被告所為同一出售郵局帳戶存摺及提款
卡以幫助他人犯罪（以恐嚇方式遂行詐騙之實）之事實，其中致
被害人錢曉雯損失一筆款項部分，以九十六年度偵字第四０五六
號聲請簡易判決處刑書聲請簡易判決處刑，於九十六年七月二十
三日始繫屬臺灣屏東地方法院，惟經該院先於九十六年七月三十
一日以九十六年度簡字第一一一四號簡易判決判處被告幫助恐嚇
取財罪刑，並於同年九月四日先行確定。以上各情，有臺灣屏東
地方法院檢察署九十六年度執助字第八七九號執行卷及臺灣屏東
地方法院九十六年度簡字第一一一四號全卷可稽。茲以同一案件
既由臺灣屏東地方法院繫屬在後，依刑事訴訟法第八條前段規定
，即不得為審判，應依同法第三百零三條第七款諭知不受理之判
決，乃原判決未予細察，猶逕為科刑之實體判決，自有適用法則
不當之違法。案經確定，且不利於被告，非常上訴意旨執以指摘
，洵有理由。應由本院將原判決撤銷，另為公訴不受理之判決，
以資救濟。
據上論結，應依刑事訴訟法第四百四十七條第一項第一款、第三
百零三條第七款，判決如主文。
中    華    民    國  九十七  年    四    月   十七   日
                      最高法院刑事第十二庭
                          審判長法官  花  滿  堂
                                法官  黃  正  興
                                法官  陳  東  誥
                                法官  林  錦  芳
                                法官  王  居  財
      本件正本證明與原本無異
                                      書  記  官
中    華    民    國  九十七  年    四    月   十八   日
                                                      v


司法院資訊處製作；財團法人民間司法改革基金會備份。
